臺灣高雄地方法院民事判決　　　　　　　96年度訴字第1461號
原　　　告　甲○○
被　　　告　乙○○
當事人間清償借款事件，本院民國96年8 月7 日言詞辯論終結，
判決如下：
    主      文
被告應給付原告新台幣陸拾壹萬柒仟陸佰伍拾玖元，及其中新台
幣壹拾伍萬元自民國92年6 月10日起，其中新台幣肆拾陸萬柒仟
陸佰伍拾玖元自民國94年2 月16日起，均至清償日止，各按年息
5% 計 算之利息。
訴訟費用由被告負擔。
本判決於原告以新台幣貳拾萬元供擔保後，得假執行。但被告如
於假執行程序終結前，以新台幣陸拾壹萬柒仟陸佰伍拾玖元為原
告預供擔保，得免為假執行。
    事實及理由
一、原告主張：
    原告於民國83年2 、3 月間，借予被告支票2 紙，發票日分
    別為83年4 月6 日、83年5 月25日，面額各為新台幣（下同
    ）20萬元、50萬元，付款銀行則均為中興商業銀行台北分行
    。被告於背書後，持以向訴外人陳俑竹借款70萬元，惟被告
    未依約於發票日前存入票款，致系爭支票因存款不足遭退票
    。嗣陳俑竹向原告追索系爭票款，原告先後清償467,659 元
    及15萬元後，向被告催討，均置之不理，爰依民法第281 條
    第1 項之規定提起本訴等語。並聲明：(一)被告應給付原告
    617,659 元，及其中15萬元自92年6 月10日起，其中467,
    659 元自94年2 月16日起，均至清償日止，各按年息5%計算
    之利息。(二)訴訟費用由被告負擔。(三)願供擔保，請准宣告假
    執行。
二、被告抗辯：
    其僅持票向陳俑竹借款，並已清償，惟疏未取回系爭支票，
    原告自不得再請求被告清償系爭票款等語，並聲明：(一)原告
    之訴駁回。(二)訴訟費用由原告負擔。(三)如受不利判決，願供
    擔保請准宣告免為假執行。
三、不爭執之事項：
   (一)原告於83年2 、3 月間，分別借予被告支票2 紙，發票日
     為83年4 月6 日、83年5 月25日，面額為20萬元、50萬元
     ，付款銀行均為中興商業銀行台北分行。兩造約定被告應
     於上開發票日前存入票面金額款項，以供支付票款之需。
     被告背書後，持以向陳俑竹借款70萬元，惟未依約於發票
     日前存入票款，致系爭支票因存款不足遭退票。
   (二)原告因本院92年度執字第24887 號強制執行事件，經票款
     債權人陳俑竹執行扣取其薪資467,659 元 (自92年1 月15
     日起至94年2 月15日止)； 另因本院92年度鳳簡移調字第
     80號事件調解成立，為清償上開債務，又於92年6 月10 日
     前給付陳俑竹15萬元。
   (三)原告嗣以不當得利為由，對陳俑竹提起返還執行薪資467,
     659 元之訴，雖經本院判決勝訴確定，惟原告曾聲請強制
     執行而無效果。
四、得心證之理由：
    本件經兩造協議簡化爭點為：(一)被告是否已清償其持系爭支
    票向陳俑竹借款70萬元之債務？(二)如被告未清償，原告得否
    因其另向陳俑竹給付617,659 元，而得訴請被告返還上開金
    額及利息？玆說明本院判斷如下：
  (一)被告是否已清償其持系爭支票向陳俑竹借款70萬元之債務？
    按當事人主張有利於己之事實者，就其事實有舉證之責任，
    民事訴訟法第277 條前段定有明文。經查：被告辯稱其持系
    爭支票向陳俑竹借款70萬元之債務，已分批陸續清償陳俑竹
    完畢，惟自承無法舉證以證明其真正，復自陳縱傳訊陳俑竹
    作證，亦無法證明其真正，本院因認無傳訊陳俑竹之必要，
    被告所辯亦無從採信。
  (二)如被告未清償，原告得否因其另向陳俑竹給付617,659 元，
    而得訴請被告返還上開金額及利息？
     1.按連帶債務人中之一人，因清償、代物清償、提存、抵
       銷或混同致他債務人同免責任者，得向他債務人請求償
       還各自分擔之部分，並自免責時起之利息，民法第281
       條第1 項定有明文。
     2.經查：原告於83年2 、3 月間，分別借予被告支票2 紙
       ，兩造約定被告應於發票日前存入票面金額款項，以供
       支付票款之需。被告背書後，持以向陳俑竹借款70萬元
       ，惟未依約於發票日前存入票款，致系爭支票因存款不
       足遭退票。而原告因本院92年度執字第24887 號強制執
       行事件，經票款債權人陳俑竹執行其薪資467,659 元；
       另因本院92年度鳳簡移調字第80號事件調解成立，為清
       償上開債務，又給付陳俑竹15萬元，為兩造所不爭執。
     3.準此，本件既係被告向原告借用系爭支票以供融資，經
       被告背書後，持以向陳俑竹借款，嗣因被告違反兩造約
       定，致原告因其發票人地位而遭執票人陳俑竹追索債務
       ，原告乃分別給付467,659 元及15萬元，被告遂因原告
       清償行為而免除清償票款之責任，則依上開規定，原告
       自得向被告請求償還其所應全額負擔之617,659 元，及
       自原告分別清償致被告免責時起之利息。
  (三)至原告雖另以不當得利為由，對陳俑竹提起返還執行薪資46
    7,659 元之訴，經本院判決勝訴確定 (原告曾聲請強制執行
    而無效果)， 惟與原告先前已清償467,659 元票款，被告遂
    於此範圍內免除清償票款之責任，尚不生影響，附此說明。
五、綜上所述，原告依民法第281 條第1 項之規定，請求被告給
    付617,659 元，及其中15萬元自92年6 月10日起，其中467,
    659 元自94年2 月16日起，均至清償日止，各按年息5%計算
    之利息，為有理由，應予准許。本件事證已臻明確，兩造其
    餘主張、陳述及證據，於結果之判斷均不生影響，爰不一一
    贅述，附此敘明。
六、兩造分別陳明願供擔保請准宣告假執行及免為假執行，核無
    不合，爰分別酌定相當擔保金額准許之。
七、結論：原告之訴為有理由，依民事訴訟法第78條、第390條
    第2項、第392條第2項，判決如主文。
中　　華　　民　　國　　96　　年　　8 　　月　　21　　日
                  民事鳳山分庭法　官　許政賢
正本係照原本作成。
如不服本判決，應於送達後20日內，向本院提出上訴狀並表明上
訴理由，如於本判決宣示後送達前提起上訴者，應於判決送達後
10日內補提上訴理由書（須附繕本）。
中　　華　　民　　國　　96　　年　　8 　　月　　21　　日
                              書記官　李崑良
